【裁判字號】    98,交聲,2997
【裁判日期】    981030
【裁判案由】    違反道路交通管理處罰條例聲明異議
【裁判全文】
臺灣桃園地方法院刑事交通事件裁定    98年度交聲字第2997號
原處分機關  交通部公路總局新竹區監理所桃園監理站
異  議  人  甲○○
上列異議人即受處分人因違反道路交通管理處罰條例案件，對於
交通部公路總局新竹區監理所桃園監理站民國98年9 月24日桃監
裁罰字第裁52－A00000000 號違反道路交通管理事件裁決書所為
處分（原舉發通知單案號：臺北市政府警察局中山分局第A00000
000號）聲明異議，本院裁定如下：
    主  文
異議駁回。
    理  由
一、聲明異議意旨略以：異議人甲○○於民國97年11月14日凌晨
    零時4 分許，駕駛車牌號碼527-LR號營業小客車，行經臺北
    市○○○路與建國北路口，因「駕車行經有燈光號誌管制之
    交岔路口闖紅燈」之違規行為經警逕行舉發，經裁決罰鍰新
    台幣（下同）2,700 元，異議人因過去從無超速、闖紅燈之
    違規紀錄，且當時上述營業小客車汽門橡皮老化，機油滲入
    火星塞，導致電力不順暢，馬力不正常，而舉發機關應說明
    採證之科學儀器是否無誤，爰請求撤銷原處分云云。
二、原處分意旨略以：異議人甲○○所駕駛車牌號碼527-LR營業
    小客車於上開時間，行經臺北市○○○路與建國北路口有「
    駕車行經有燈光號誌管制之交岔路口闖紅燈」之違規行為，
    逕行舉發汽車所有人旅安交通股份有限公司，此有違規查詢
    報表在卷可憑，原處分機關並據以裁決，以受處分人違反道
    路交通管理處罰條例第53條第1 項、第63條第1 項第3 款（
    漏載第3 款）之規定，裁處罰鍰2,700 元並記違規點數3點
    ，此亦有交通部公路總局新竹區監理所桃園監理站桃監裁罰
    字第裁52-A00000000號違反道路交通管理事件裁決書（下稱
    裁決書）附卷可據。
三、按道路交通管理處罰條例第7 條之2 第1 項逕行舉發，應記
    明車輛牌照號碼、車型等可資辨明之資料，以汽車所有人為
    被通知人製單舉發；受處分人不服同條例第8 條主管機關所
    為之處罰，得於接到裁決書之翌日起20日內，向管轄地方法
    院聲明異議，道路交通管理處罰條例第7 條之2 第4 項、第
    87條第1 項定有明文。準此，倘屬逕行舉發之案件，經以汽
    車所有人為被通知人製單舉發，復經主管機關以汽車所有人
    為受處分人，則得為聲明異議之主體者，僅限於受處分人，
    如非受處分人而聲明異議，即難認該異議合於法律上之程式
    ，且無從補正，此為交通異議事件之程式規定，乃合法要件
    ，受處分人之異議須合於此項程式規定，法院始得受理而為
    實體之審查，合先敘明。
四、經查：
  (一)按本條例之處罰，受舉發違反道路交通管理事件之受處罰人
    ，認為受舉發之違規行為應歸責他人者，應於舉發違反道路
    交通管理事件通知單應到案日期前，檢附相關證據及應歸責
    人相關證明文件，向處罰機關告知應歸責人，處罰機關應即
    另行通知應歸責人到案依法處理。逾期未依規定辦理者，仍
    依本條例各該違反條款規定處罰，道路交通管理處罰條例第
    85條第1 項亦有明文。是以如駕駛人有違反前述規定之違規
    行為，為警當場攔停者，處罰機關固應對汽機車之駕駛人為
    處罰；惟若舉發機關並非當場對之攔停，而對汽機車所有人
    為掣單舉發，如經舉發之汽機車所有人於舉發通知單上所載
    之應到案日期前到案，並告知處罰機關該名違規駕駛人姓名
    ，即依前開規定處罰該違規之駕駛人，苟汽機車所有人未於
    應到案日期前到案，或雖於應到案日期前到案，而未告知處
    罰機關實際之違規駕駛人者，處罰機關仍應對車輛所有人加
    以處罰。查異議人甲○○自承上揭時、地係其駕駛上述營業
    小客車等情，此有98年10月15日聲明異議狀在卷足憑，而本
    件駕駛人雖為異議人甲○○，實際之違規人固非異議人，然
    旅安交通股份有限公司（下稱旅安交通公司）既為本件違規
    車輛之所有人，且既未依上開規定向處罰機關陳明更正受裁
    罰人，則處罰機關仍逕行處罰車輛所有人即旅安交通公司，
    自無違誤。
  (二)異議人駕駛車牌號碼527-LR號營業小客車，於上揭時、地，
    行經有燈光號誌管制之交岔路口闖紅燈之違規行為，經警逕
    行舉發汽車所有人旅安交通股份有限公司等情，此有違規查
    詢報表在卷可憑，原處分機關並據以裁決，以異議人違反道
    路交通管理處罰條例第53條第1 項、第63條第1 項第3 款（
    裁決書漏載第3 款）之規定，分別裁處罰鍰2,700 元並記違
    規點數3 點，此亦有交通部公路總局新竹區監理所桃園監理
    站桃監裁罰字第裁52-A00000000號裁決書附卷可據，堪以認
    定。準此，本件原處分機關乃因屬逕行舉發案件為由，而以
    車牌號碼527-LR號營業小客車所有人為裁處對象，其受處分
    人要非異議人，異議人自不得據以提起本件聲明異議，當核
    與法定異議程式有悖，於法不合。況且，稽之異議人於本件
    聲明異議狀所載，其書狀稱謂、具狀人欄俱為異議人「甲○
    ○」之署名，未見有何受處分人「旅安交通公司」之記載，
    且參原裁決書已敘明「受處分人不服處罰者，得於接到裁決
    書之翌日起20日內，以司法狀紙提出聲明異議，載明裁決日
    期、字號及理由，交由本（桃園監理站）所轉送管轄地方法
    院」之救濟途徑意旨，倘受處分人認有不服，亦應由其本人
    具狀聲明異議，而非祇由異議人之個人名義提起，是以要難
    遽此謂異議人係代理受處分人而聲明異議。至該違規案件陳
    述單固經記載逕行舉發之車主為受處分人，異議人則為當場
    舉發駕駛人，縱認受處分人或異議人於此際已將應歸責人（
    即異議人）告以原處分機關，而原處分機關不查，誤以受處
    分人為裁處對象，然此時仍應由受處分人聲明異議，要不得
    逕由異議人以己身名義為之，當不生適法聲明異議之效力，
    而認異議合於法律上之程式。
五、綜上所述，異議人本件聲明異議，於法不合，且屬不可補正
    之事項，其異議為不合法，應予駁回；復因本件聲明異議不
    合法，亟不得為實體之審查，自核無傳訊調查之必要，附此
    敘明。
據上論斷，應依道路交通管理處罰條例第87條第2 項，道路交通
案件處理辦法第18條前段，裁定如主文。
中    華    民    國    98    年    10    月    30    日
                    交通法庭    法  官  呂美玲
以上正本證明與原本無異。
如不服本裁定，應於送達後5 日內，向本院提出抗告狀。
                                書記官  李玉華
中    華    民    國    98    年    11    月    5     日


司法院資訊處製作；財團法人民間司法改革基金會備份。
